【裁判字號】    92,交上易,1619
【裁判日期】    920717
【裁判案由】    過失致死
【裁判全文】
臺灣高等法院臺中分院刑事判決                九十二年度交上易字第一六一九號
    上  訴  人  臺灣臺中地方法院檢察署檢察官
    被      告  乙○○
右上訴人因被告過失致死案件，不服臺灣臺中地方法院九十二年度交易字第七四號，
中華民國九十二年七月十七日第一審判決（起訴案號：臺灣臺中地方法院檢察署九十
一年度偵字第一九九八二號），提起上訴，本院判決如左：
      主  文
上訴駁回。
      理  由
一、本案經本院審理結果，認第一審判決被告乙○○無罪並無不當，應予維持，並引
    用第一審判決書記載之理由（如附件）。
二、臺灣臺中地方法院檢察署檢察官上訴援引告訴人丙○○聲請上訴狀意旨略以：原
    審判決採證人李清洋之證言，認定肇事地點為臺中縣大甲鎮○○路，與實際車禍
    地點為同鎮○○街與中山路口不符，足見李清洋於車禍時，並不在現場；又被告
    供稱李清洋有幫忙抬傷者，但李清洋則證述其僅在現場觀看而已，顯不一致；而
    依證人洪雅萍之證述，本件被害人洪小雁騎機車至肇事路口時，其行車方向為綠
    燈轉黃燈，而被告行車方向則仍為紅燈，搶黃燈起步，顯有過失云云。惟查本件
    肇事地點之臺中縣大甲鎮○○路，於肇事後十日即八十八年四月一日即更名為同
    鎮○○路，屬省道臺一線，為雙向六線道寬約七十公尺之同鎮○○道，此業經臺
    灣苗栗地方法院檢察署電詢臺中縣警察局大甲分局日南派出所查明無訛，有受發
    話紀錄登記表一紙在卷可按，並經本件承辦員警李瑞昌於偵查中證述明確，且提
    出書面報告一份附卷可稽，足證證人李清洋證述所見肇事地點，與事實並無不合
    。而車禍現場之處理，尤其對傷者之緊急救治，就肇事者而言，常處於心慌意亂
    之情況，其對在場究係何人出手援助，未必能清晰記憶，自難期其就此枝節事項
    ，與證人李清洋陳述分毫不差，然證人李清洋於警訊及偵查中多次證述目擊現場
    車禍情況，既與同乘機車之張朝傑所證前後大致一致，自不能以枝節毫末之歧異
    ，即遽予捨棄不採。至證人洪雅萍與被害人洪小雁有堂姑姪關係，且係肇事機車
    之車主，其提供機車予未達考領駕駛執照年齡之被害人駕駛，且違規乘載三人（
    含機車駕駛），就本件車禍事故之發生，難謂毫無利害關係或責任，其指稱被告
  闖紅燈肇事，至少可在心理上減輕自己之責任負擔；再徵之其係後座乘客，與被
    害人之間又夾坐另一幼齡姪兒，其能否如實觀察燈號變換，並如實陳述，均甚有
    可疑，難予採信。原審法院因而不採洪雅萍之證言，另採信證人李清洋、張朝傑
    之證言，認被告所辯為可採，自無不當，本件上訴意旨仍執陳詞，指摘原判決不
    當，並無理由，應予駁回。
三、據上論斷，應依刑事訴訟法第三百七十三條、第三百六十八條，判決如主文。
本案經檢察官甲○○到庭執行職務。
中      華      民      國      九十二      年      十      月  十七    日
                                   臺灣高等法院臺中分院刑事第六庭
                                         審判長法  官  李  文  雄
                                               法  官  陳  秀  
                                               法  官  邱  顯  祥
右正本證明與原本無異。
不得上訴。
                                               書記官  陳  桂  芬
中      華      民      國    九十二     年      十      月    十七     日
             Ｆ
附件
臺灣臺中地方法院刑事判決                          九十二年度交易字第七四號
    公 訴 人  臺灣臺中地方法院檢察署檢察官
    被    告  乙○○  男  五十五歲(民國○○○年○月○○○日生)
                    住台中縣大甲鎮○○路二０七巷一三號
                    身份證統一編號：Ｚ000000000號
    選任辯護人徐明珠律師
右列被告因過失致死案件，經檢察官提起公訴（九十一年度偵字第一九九八二號），
本院判決如左：
    主  文
乙○○無罪。
    理  由
一、公訴意旨略以：被告乙○○於民國八十八年三月二十日下午二時二十分許，駕駛
    車牌號碼ＯＸ—四六二五號自用小貨車，沿台中縣大甲鎮○○街，由西往東行駛
    ，經該街與中山路交岔口時，其原應注意汽車行進中駕駛人應注意車前狀況，隨
    時採取必要安全措施，而依當時情形又無不能注意之情事，竟疏於注意欲貿然通
    過該路口，其所駕駛之自小貨車左前車頭至駕駛座車門之部位因而衝撞洪小雁所
    騎乘後載洪雅萍之車牌號碼ＭＡＪ—二七九號重型機車，致洪小雁受有蜘蛛腦膜
    下出血導致心肺衰竭，經送醫後不治死亡，因認被告涉有刑法第二百七十六條第
    一項之罪嫌云云。
二、按犯罪事實應依證據認定之，無證據不得推定其犯罪事實，又不能證明被告犯罪
    者，應為無罪判決之諭知，刑事訴訟法第一百五十四條、第三百零一條第一項各
    定有明文。又認定犯罪事實所憑之證據，其為訴訟上之證明，須於通常一般之人
    均不致有所懷疑，而得確信其為真實之程度者，始得據為有罪之認定，倘其證明
    尚未達到此一程度，而有合理之懷疑存在時，致使法院無從形成有罪之確信，根
    據「罪證有疑，利於被告」之證據法則，即不得遽為不利被告之認定，最高法院
    七十六年台上字第四九八六號著有判例可資參照。次按刑法上之過失者，係指行
    為人按其情節應注意，並能注意而不注意，或行為人對於構成要件事實，雖預見
    其發生而確信其不發生者而言，刑法第十四條定有明文，是刑法上過失行為之成
    立，應以行為人對該過失行為所生之構成要件結果、因果歷程有客觀之預見可能
    性及主觀預見可能性，且行為人基於此預見之可能性，而有違反客觀上之注意義
    務而致構成要件事實發生者，始足當之。又按汽車駕駛人可信賴其他參與交通之
    對方亦能遵守交通規則，同時為必要之注意，謹慎採取適當之行動，而對於不可
    預知之他方參予交通者之違規行為，並無預防之義務，最高法院七十四年臺上字
    第四二一九號著有判例可資參照。
三、公訴人認被告涉有過失致死罪行，無非係以：（一）、證人洪雅萍之證述，（二
    ）、交通事故調查表一紙及二車碰撞之照片六張，（三）、相驗筆錄、相驗屍體
    證明書、驗斷書及光田綜合醫院開具之法醫參考病歷摘要，為其論據。
四、訊據被告乙○○固不否認與被害人洪小雁於右揭時、地發生車禍之事實，惟堅決
    否認有何過失犯行，辯稱：伊當時駕車沿臨江街由西向東行駛，因中山路口為紅
    燈號誌，乃停車等候，俟號誌轉為綠燈時，始啟動前行，時速僅約十公里，而被
    害人洪小雁無照駕駛重型機車，急速行駛並闖越紅燈，被告閃避不及而肇事，伊
    並無過失等語。經查：
（一）、被告所辯本件車禍係因被害人高速行駛並闖越紅燈，致撞上伊貨車一節，核
        與當時行經該地而目睹車禍之證人李清洋、張朝傑結證情節大致相符。公訴
        人雖以証人李清祥及張朝傑二人於偵查中之証詞，尚有齟齬，不予採信。惟
        查證人李清洋雖係被告之子邱大偉之友人，惟經台灣苗栗地方法院檢察署檢
        察官於偵查中就被告尋獲證人李清洋之情節，隔離訊問被告乙○○、其子邱
        大偉與證人李清洋之結果，三人陳述之情節，大致相符，且質諸當天到場處
        理車禍之員警李瑞昌亦結證稱：乙○○在車禍發生後，伊到現場時，就說有
        證人，雖不知道證人名字，但有說是他兒子的同學等語，顯見證人李清洋車
        禍當時確有行經現場，否則，被告豈有在車禍發生之現場時即已覓妥證人，
        且衡諸常情，被告若欲串證，應現場供述證人之姓名供員警製作筆錄，以作
        為有利自身之證據，當不致於不知證人之姓名。況證人李清洋、張朝傑與被
        告並無特殊之交誼，應不至甘為被告脫罪而具結為虛偽陳述致自身受偽證之
        處罰，是渠等證言之真實性尚堪採信。此外，再觀諸現場照片可見二車相撞
        之處為被告駕駛車輛之駕駛座旁，衡諸常情，若本件車禍係由被告闖越紅燈
        ，衝撞被害人所騎乘之機車，則二車撞擊處並無在被告駕駛車輛之駕駛座旁
        之可能。又被害人洪小雁所駕駛之機車呈車尾著地，車頭立於被告所駕駛座
        旁之狀態，應係高速衝撞下之情形，益見被害人是時確有高速行駛之事實。
        再本件事故發生地點為中山路與臨江路口，中山路路口為三十米以上之省道
        、車流量很多，臨江路則為七米寬、車流量不多一節，業據現場處理員警結
        證屬實，衡諸常情，被告當無甘冒極可能發生車禍之危險，闖紅燈穿越車流
        量龐大之中山路。且本件車禍經送請台灣省台中縣區車輛行車事故鑑定委員
        會鑑定，該會以八十八年六月十七日中縣鑑字八八三六七號函認本件車禍以
        闖紅燈者為肇事原因等語，有上開函件附卷可稽，是縱上所述，本件車禍事
        故之發生，係被害人洪小雁高速行駛並闖越紅燈所致之事實，應可認定。
（二）、然證人洪雅萍雖證稱：被害人行經臨江路口時燈號係由綠燈變黃燈，然衡諸
        常情，機車後座乘客對於路況、車道燈號通常並未特別留意，證人洪雅萍既
        為後座乘客，又與被害人洪小雁屬親屬關係，是其證詞恐有避重就輕之虞，
        尚難據為對被告不利之認定。
（三）、綜右查證，本件車禍應係被害人洪小雁高速行駛並闖越紅燈，被告因閃避不
        及所致，為本件車禍肇事原因，可以認定。被告既然無法預見被害人會突然
        在該處闖越紅燈衝撞其車輛，且又無充足時間可採取適當之措施，因而實不
        能苛責被告未注意車前狀況，有違反道路交通安全規則第九十四條第三項之
        規定，而遽論被告過失之刑責。是本件公訴人以被告有違上開規定，認其應
        負過失責任，似有誤會。
五、綜上所述，被告係依其車行方向之管制燈號指示行駛，其應可信賴行駛於其他車
    道之被害人亦能遵守交通規則，同時為必要之注意，其對於被害人因闖越紅燈突
    然駛入交岔路口之違規行為，無預防之義務，是應認被告就本件車禍之發生已盡
    相當的注意義務，並無過失之情事，是被告所辯，係被害人突如其來闖越紅燈衝
    撞其車輛，其無法預防等情，自非虛妄，應堪採信，此外，復查無其他積極證據
    足認被告涉有普通過失致死罪嫌，是公訴人認被告有普通過失致死之犯行，尚屬
    不能證明，根據「罪證有疑，有利被告」之證據法則，自應依法為無罪諭知，以
    示平允。
據上論斷，應依刑事訴訟法第三百零一條第一項前段，判決如主文。
中      華      民      國    九  十  二    年    七    月    十  七    日
                                      臺灣臺中地方法院交通法庭
                                          法  官 許金樹
如不服本判決，應於判決送達後十日內，向本院提出上訴狀。
                                          書記官
中      華      民      國    九  十二    年    七    月    十  七    日


司法院資訊處製作；財團法人民間司法改革基金會備份。
